---
title: "用 Ubike的Open-Data學資料整形"
author: "許sir"
---

## [設定所需的函式庫(libraries)]！
```{}
install.packages("jsonlite")
install.packages("magrittr")
install.packages("dplyr")
install.packages("reshape2")
```


```{r echo=FALSE,warning=FALSE,message=F}
# 將套件載入
library(jsonlite)
library(magrittr)
library(dplyr)
library(reshape2)
```

## Ch01 Read JSON data in R

- 什麼是 JSON data？
- JSON = JavaScriptObjectNotation
- JSON 是網路上非常廣泛被使用的資料格式之一，尤其在各種傳遞資料的API中
- 敘述：
    + eg. 臺北市的 Youbike API 資料、Facebook 上的 API 資料
    +  API是什麼？ https://zh.wikipedia.org/wiki/%E5%BA%94%E7%94%A8%E7%A8%8B%E5%BA%8F%E6%8E%A5%E5%8F%A3
    
  
    
```{}
請先於下方 Console 輸入：vignette("json-aaquickstart", "jsonlite")
- 什麼是 vignette ? Ans：學習套件的起手式！
- 這時檔案系統區應該會開啟一個 html 的網頁，此為幫助我們上手 jsonlite 物件的祕笈！
- 基本款：使用 jsonlite 套件提供的 toJSON 和 fromJSON 即可在不損失任何資訊下在 R 與 JSON data 間進行轉換
```



```{r}
# 設定我們檔案存放的路徑
setwd("/media/hsusir/DATA/Rdata Practice/02DataEngineer/ubike-hour") 

url = "http://data.taipei/youbike"
youbike_data <- fromJSON(url, "YouBikeTP.gz") #本範例取樣時間為2016/10/24

```

### 由於讀入後R會將檔案存成list格式，故我們要先將list格式變成charactor vector
```{r}

youbike_chr <- unlist(youbike_data)
head(youbike_chr)
```

### 將matrix轉為dataframe格式
```{r}
# 將每一個charactor填入matrix中，matrix為矩陣的意思
# byrow = T的意思是將資料依列擺入，ncol為行數，其餘參數怎麼用？請自行輸入：?matrix
youbike_mat <- matrix(youbike_chr, byrow = T, ncol = 14)

# 將matrix轉為dataframe格式
youbike <- data.frame(youbike_mat, stringsAsFactors = F)

# 輸入youbike行的變數名稱
colnames(youbike) <- c("act","sno","sna","tot","sbi","sarea","mday","lat","lng","ar","sareaen","snaen","aren","bemp")

# 取前六筆看看
head(youbike)

# 取後六筆看看
tail(youbike)
```

```{r}
# 發現最後一列跑掉，將最後一列去掉
youbike <- youbike[-nrow(youbike),]

# 再檢查一次最後三筆資料
tail(youbike)
```


## CH02-1 Data-Manipulation：magrittr
```{}
用好工具先來養成好習慣：Pipeline
壓縮的程式碼不易讀且複雜
展開的程式碼好讀但是太冗長，而且產生過多暫存變數
magrittr 套件聽到大家的聲音了！

養成 Pipeline Style 的 coding 習慣，上述問題迎刃而解！
```

```{r}
# 舊方法
temp1 <- youbike$sarea
temp1 <- as.character(temp1)
counts <- table(temp1)
counts
```

```{r}
# Pipeline
youbike$sarea %>% 
  as.character() %>% 
  table()
```

## CH02-2 Data-Manipulation：dplyr
```{}
R 界的資料首席外科醫師：dplyr
- Hadley Wickham 和 Romain Francois 在2014年上架的一個套件
- 提供許多直觀的函數讓 R user 在資料整理上更便利
- 可以結合 magrittr 套件中的 Pipeline！
- 針對 data.frame 做設計的套件
- 處理效能被 Romain 利用 C++ 優化過
- 能與 SQL 語法以及 Excel 的樞紐分析表互相對應
```

```{}
必先利其器：整形醫材簡介
- select：對欄進行篩選
- filter：對列進行條件篩選
- slice：對列進行篩選
- mutate：更改欄位或新增欄位
- group_by + summarise：依照類別進行彙整
- arrange：排序
- bind_rows, bind_cols：合併列、合併行
- join family：
 + mutating join：left_join, right_join, inner_join, full_join
- intersect, union, setdiff

```

```{r}
# 讀入youbike檔案
data_ubike <- read.csv("ubike-hour-201502-utf8.csv",
                  header = T,
                  sep = ",",
                  stringsAsFactors = F,
                  fileEncoding = "UTF-8")
```

```{r}
# 看看資料結構
str(data_ubike)
```


**Youbike 資料欄位說明**
```{}
 英文欄位名稱     中文欄位名稱    
          date         日期  
          hour         時間       
           sno     場站代號       
         sarea     場站區域       
           sna     場站名稱       
           lat         緯度           
           lng         經度       
           tot     總停車格       
       avg.sbi   平均車輛數       
        max.sbi   最大車輛數       
        min.sbi   最小車輛數 
      std.sbi   車輛數標準差
    avg.bemp     平均空位數
    max.bemp     最大空位數
    min.bemp     最小空位數
    std.bemp   空位數標準差
        temp       平均氣溫
    humidity           濕度
    pressure           氣壓
    max.anemo       最大風速
    rainfull         降雨量

```

  

### [EXAM 1].畢業後想在信義區附近租房子，大安區上班，希望以後上下班可以靠 ubike 通勤，故希望每天早上7:00左右與下午19:00左右都可以輕鬆的租借到ubike
- 找出信義區早上7:00與大安區下午19:00腳踏車最多的場站
- 找出大安區早上8:00與信義區下午20:00空位數最多的場站

### [ANS 1].
- 首先，我們會利用 select 挑選出需要的欄位
```{r}
# 挑出時間、場站區域、場站名稱、平均車輛數
data_ubike %>% 
  select(hour, sarea, sna, avg.sbi) %>% 
  head()
```

- 再來，我們要篩選出信義區早上7:00與大安區下午19:00的資料
```{r}
# 篩選出信義區早上7:00與大安區下午19:00的資料
data_ubike %>% 
  select(hour, sarea, sna, avg.sbi) %>% 
  filter(sarea == "信義區" & hour == 7)

data_ubike %>% 
  select(hour, sarea, sna, avg.sbi) %>% 
  filter(sarea == "大安區" & hour == 19)
```

- 把剛剛的資料擷取前面六筆看看吧！
```{r}
# 擷取信義區早上7:00的資料前六筆
data_ubike %>% 
  select(hour, sarea, sna, avg.sbi) %>% 
  filter(sarea == "信義區" & hour == 7) %>% 
  slice(1:6)
```

- 將平均車輛數無條件捨去至個位數，直接更新原始欄位
```{r}
data_ubike %>% 
  select(hour, sarea, sna, avg.sbi) %>% 
  filter(sarea == "信義區" & hour == 7) %>% 
  mutate(avg.sbi = floor(avg.sbi))

data_ubike %>% 
  select(hour, sarea, sna, avg.sbi) %>% 
  filter(sarea == "大安區" & hour == 19) %>% 
  mutate(avg.sbi = floor(avg.sbi))
```

- **1. 計算信義區早上7:00各站點的平均車輛數**
```{r}
data_ubike %>% 
  select(hour, sarea, sna, avg.sbi) %>% 
  filter(sarea == "信義區" & hour == 7) %>% 
  mutate(avg.sbi = floor(avg.sbi)) %>% 
  group_by(hour, sarea, sna) %>% 
  summarise(avg = mean(avg.sbi, na.rm = T) %>% round())
```

- **2.計算大安區晚上19:00各站點的平均車輛數**
```{r}
data_ubike %>% 
  select(hour, sarea, sna, avg.sbi) %>% 
  filter(sarea == "大安區" & hour == 19) %>% 
  mutate(avg.sbi = floor(avg.sbi)) %>% 
  group_by(hour, sarea, sna) %>% 
  summarise(avg = mean(avg.sbi, na.rm = T) %>% round())
```

- **將平均車輛數由大到小排序，看看哪個站點的車子最多吧！**
```{r}
# 信義區
data_ubike %>% 
  select(hour, sarea, sna, avg.sbi) %>% 
  filter(sarea == "信義區" & hour == 7) %>% 
  mutate(avg.sbi = floor(avg.sbi)) %>% 
  group_by(hour, sarea, sna) %>% 
  summarise(avg = mean(avg.sbi, na.rm = T) %>% round()) %>% 
  arrange(avg %>% desc())
  
# 大安區
data_ubike %>% 
  select(hour, sarea, sna, avg.sbi) %>% 
  filter(sarea == "大安區" & hour == 19) %>% 
  mutate(avg.sbi = floor(avg.sbi)) %>% 
  group_by(hour, sarea, sna) %>% 
  summarise(avg = mean(avg.sbi, na.rm = T) %>% round()) %>% 
  arrange(avg %>% desc())
```

### [EXAM 2].許多朋友會在晚上的時間後租借 ubike 騎腳踏車運動，但是騎車最怕碰到下雨，所以 想要了解晚上溼度的高低是否會與民眾租借ubike的意願有關聯性？

- 例如：溼度高可能意味者降雨機率也高，會不會使得民眾使用ubike的意願降低？
–> 觀察濕度與平均空位數的相關係數

```{r}
# 挑選欄位：時間、平均空位數、濕度
# 篩選時間介於18:00-24:00間的資料
# 將平均空位數欄位無條件捨去到個位數後，將新資料表assign至新變數中

data_ubike %>% 
  select(hour, avg.bemp, humidity) %>% 
  filter(hour <= 24 & hour >= 18) %>% 
  mutate(avg.bemp = floor(avg.bemp)) -> data_ubike_part2

# 觀察平均空位數與濕度間的相關係數
cor(data_ubike_part2$avg.bemp, data_ubike_part2$humidity)
```

## CH02-3 Data-Manipulation：reshape2

- melt：寬資料轉換為長資料

```{r}
#直接Demo一下！
data("WorldPhones")
WP <- as.data.frame(WorldPhones)
WP$year <- rownames(WP)  
WP.melt <- melt(WP, id.var = 'year')
```

- cast：長資料轉換為寬資料
```{r}
#直接Demo一下！
WP.cast <- dcast(WP.melt, year ~ variable, value.var="value")
head(WP.melt)
head(WP.cast)
```

